【裁判字號】    98,上訴,675
【裁判日期】    980327
【裁判案由】    違反毒品危害防制條例
【裁判全文】
臺灣高等法院臺中分院刑事判決         98年度上訴字第675號
                                     98年度上訴字第676號
上  訴  人
即  被  告  甲○○
                    （
上  訴  人  吳世源
即  被  告
                    （另案於台灣雲林監獄執行中）
上列上訴人因違反毒品危害防制條例案件，不服臺灣南投地方法
院97年度訴字第176號、708號中華民國98年1月22日第一審判決
（起訴案號：96年度偵字第4543、4544、4983、5301、97年度偵
字第507、550號），提起上訴，本院判決如下：
    主    文
上訴駁回。
    理    由
一、依刑事訴訟法第350條、第361條、第362條、第367條規定，
    不服地方法院之第一審判決而上訴者，須提出上訴書狀，並
    應敘述具體理由，為上訴必備之程式；其所提出之書狀未敘
    述上訴理由，或僅曾以言詞陳述上訴理由者，均應於上訴期
    間屆滿後二十日內補提理由書於第一審法院。第一審法院經
    形式審查，認逾期未補提上訴理由者，應定期間先命補正；
    逾期未補正者，為上訴不合法律上之程式，應以裁定駁回。
    倘已提出上訴理由，但所提非屬具體理由者，則由第二審法
    院以上訴不合法律上之程式，判決駁回。而所謂具體理由，
    必係依據卷內既有訴訟資料或提出新事證，指摘或表明第一
    審判決有何採證認事、用法或量刑等足以影響判決本旨之不
    當或違法，而構成應予撤銷之具體事由，始克當之（例如：
    依憑證據法則具體指出所採證據何以不具證據能力，或依憑
    卷證資料，明確指出所為證據證明力之判斷如何違背經驗、
    論理法則）；倘僅泛言原判決認定事實錯誤、違背法令、量
    刑失之過重或輕縱，而未依上揭意旨指出具體事由，或形式
    上雖已指出具體事由，然該事由縱使屬實，亦不足以認為原
    判決有何不當或違法者（例如：對不具有調查必要性之證據
    ，法院未依聲請調查亦未說明理由，或援用證據不當，但除
    去該證據仍應為同一事實之認定），皆難謂係具體理由，俾
    與第二審上訴制度旨在請求第二審法院撤銷、變更第一審不
    當或違法之判決，以實現個案救濟之立法目的相契合，並節
    制濫行上訴（最高法院97年度臺上字第892號判決意旨可資
    參照）。又理由是否具體，則屬第二審法院審查之範圍，不
    在命補正之列，亦即上訴書狀已記載理由，並有具體之敘述
    時，其上訴既屬合法，第二審法院固應就其理由之是否可取
    ，為實體之審理及判斷；如認其上訴書狀雖記載理由，但並
    未具體敘述時，則無須再命補正，可逕認其上訴不合法，以
    判決駁回之（此有最高法院97年度臺上字第1281號判決意旨
    可參）。
二、本件上訴人即被告（下稱上訴人）甲○○、吳世源不服原審
    判決提起上訴，上訴人甲○○之上訴理由，係以：上訴人犯
    罪後業已完全坦承犯罪，且販賣毒品之次數及金額與同案另
    二位被告相較，實屬為輕，且上訴人所為販賣海洛因之數量
    及獲取利益均非龐大，尚非惡性重大，是依罪刑相當性及比
    例原則實有不盡公平之處云云。上訴人吳世源之上訴理由，
    則以伊所為販賣毒品之行為，實際所得僅為少量金錢及免費
    毒品之施用。雖有助長購買者對毒品之依賴，於法難容，但
    上訴人販賣毒品之數量不多，時間不長，販賣對象僅數人，
    利潤微薄，於原審翔實供述販賣毒品細節及販賣毒品來源，
    並深感悔悟，原審判決實量刑過重云云。
三、按刑罰之量定，屬法院自由裁量之職權行使，應審酌刑法第
    57條所列各款事由及一切情狀，為酌量輕重之標準，並非漫
    無限制；量刑輕重係屬事實審法院得依職權自由裁量之事項
    ，苟已斟酌刑法第57條各款所列情狀而未逾越法定刑度，不
    得遽指為違法；且在同一犯罪事實與情節，如別無其他加重
    或減輕之原因，下級審量定之刑，亦無過重或失輕之不當情
    形，則上級審法院對下級審法院之職權行使，原則上應予尊
    重（最高法院72年臺上字第6696號、75年臺上字第7033號判
    例及85年度臺上字第2446號判決意旨參照）。本件原審以上
    訴人吳世源犯販賣第一級毒品罪、販賣第二級毒品罪；上訴
    人甲○○犯販賣第一級毒品罪及轉讓第二級毒品罪，均事證
    明確。其中甲○○轉讓二級毒品甲基安非他命部分，依行政
    院96年1月7日院臺法字第0930080551號函令定「轉讓持有毒
    品加重其刑之數量標準」第2條第1項第1款之規定：「轉讓
    、持有毒品達一定數量者，加重其刑之規定，其標準如下：
    第二級毒品：淨重10公克以上。」，查上訴人甲○○轉讓之
    第二級毒品甲基安非他命之重量為1兩，即37.5公克，顯已
    逾淨重10公克以上之標準，依毒品危害防制條例第8條第6項
    之規定，加重其刑。而上訴人吳世源前於94年間因違反毒品
    危害防制條例案件，經台灣台中地方法院分別以94年度中簡
    上字第311號、94年度訴字第3538號判決各處有期徒刑7 月
    確定，並定其應執行刑為有期徒刑1年1月確定，於96年3 月
    27日因縮短刑期假釋出獄並經保護管束期滿未撤銷假釋而執
    行完畢後。上訴人甲○○前於91年間因違反毒品危害防制條
    例案件，經台灣彰化地方法院以91年度訴字第1135號判決判
    處有期徒刑8月、4月，應執行有期徒刑10月確定，於93 年6
    月10日縮刑期滿執行完畢後，均於上開有期徒刑執行完畢後
    5年以內分別故意犯本件有期徒刑以上之罪，均為累犯，除
    法定刑無期徒刑、死刑外，均依刑法第47條規定加重其刑。
    並審酌上訴人吳世源、甲○○等藉販賣第一級毒品圖利，其
    罪質及惡性固屬非輕，惟於犯罪後均坦認犯罪，尚知悔悟，
    且渠等販賣第一級毒品海洛因之時間非長，數量非鉅，獲利
    非龐大，尚非惡性極重之大毒梟，倘予以宣告販賣第一級毒
    品海洛因之法定最低度刑無期徒刑猶嫌過重，認渠等犯罪情
    狀均尚有可憫之處，為符合罪刑相當性及比例原則，依刑法
    第59條規定，酌量減輕其刑，並依法先加重後減輕之。並審
    酌上訴人二人均素行非佳，且毒品對我國社會之安寧秩序及
    國人之身心健康可能產生之危害至鉅，政府三令五申禁絕毒
    品交易，上訴人二人仍意圖營利，販賣或轉讓毒品，助長毒
    品之流通與氾濫，惟上訴人二人販賣毒品之數量尚非甚為龐
    大，且犯後均已坦承犯行，上訴人吳世源並均協助查緝毒品
    來源，尚有悔悟，分別考量上訴人二人販賣或轉讓毒品之數
    量、所造成社會危害之程度等一切情狀，各量處如原判決主
    文所示之刑，顯已注意適用刑法第57條之規定，且已審酌吳
    世源於原審供述販賣毒品細節及販賣毒品來源，原審所處之
    刑，符合「罰當其罪」之原則，並無輕重失衡之情形。上訴
    人甲○○之上訴理由，僅泛言業已坦承犯罪，販賣毒品之情
    節，與同案另二位被告為輕，且其販賣毒品之次數，金額不
    多，獲益不高，尚非惡性重大，原審量刑不盡公平；上訴人
    吳世源之上訴理由，則僅泛言其販賣毒品，所得少量金錢及
    免費毒品施用，雖於法難容，但販賣毒品之數量不多，時間
    不長，販賣對像僅數人，獲利微薄，且於原審翔實供述販賣
    毒品細節及販賣毒品之來源，深知悔悟云云。並未依據卷內
    既有訴訟資料或提出新事證，指摘或表明第一審判決有何採
    證認事、用法或量刑等足以影響判決本旨之不當或違法，而
    構成應予撤銷之事由，並非具體之理由。依上揭法律規定及
    判決意旨，上訴人二人提起之第二審上訴不合法律上程式，
    爰不經言詞辯論，判決駁回上訴。
四、上訴人邱建郎部分另結。
據上論斷，應依刑事訴訟法第367條前段、第372條，判決如主文
。
中    華    民    國    98    年    3    月    27    日
              刑事第五庭  審判長法  官  趙  春  碧
                                法  官  何  秀  燕
                                法  官  楊  真  明
以上正本證明與原本無異。
如不服本判決應於收受送達後十日內向本院提出上訴狀，其未敘
述上訴之理由者並得於提起上訴後十日內向本院補提理由書（均
須按他造當事人之人數附繕本）。「切勿逕送上級法院」
                                書記官  陳  文  琴
中    華    民    國    98    年    3    月    27    日


司法院資訊處製作；財團法人民間司法改革基金會備份。
